臺灣板橋地方法院刑事判決　　　　　　 100年度易字第1153號
公　訴　人　臺灣板橋地方法院檢察署檢察官
被　　　告　顏明輝
上列被告因違反毒品危害防制條例案件，經檢察官提起公訴（10
0 年度偵字第3367號），本院裁定改依簡式審判程序，判決如下
：
    主  文
顏明輝持有第三級毒品純質淨重二十公克以上，累犯，處有期徒
刑陸月，如易科罰金，以新臺幣壹仟元折算壹日，扣案之第三級
毒品愷他命壹包（驗餘淨重玖拾伍點捌伍貳陸公克，驗餘純質淨
重捌拾捌點柒玖參伍公克）、上開毒品之外包裝袋壹只、K 盤貳
個及玻璃瓶貳個均沒收。
    事  實
一、顏明輝前於民國94年間，因持有毒品案件，經本院以94年度
    易字第597 號判決判處有期徒刑8 月，嗣經本院以96年聲減
    字第1471號裁定減刑為有期徒刑4 月確定，於96年7 月16日
    縮刑期滿執行完畢。詎其猶不知悔改，明知愷他命（Ketami
    ne，俗稱K 他命）係屬毒品危害防制條例第2 條第2 項第3
    款所規定之第三級毒品，不得非法持有，詎其竟基於持有第
    三級毒品之犯意，於100 年1 月19日20時許，在其位於新北
    市○○區○○路160 號4 樓居所內，向某真實姓名年籍不詳
    綽號「阿寶」之成年男子，以新臺幣（下同）26,000元之價
    格，購入總純質淨重已逾20公克之第三級毒品愷他命1 包（
    純度約92.5％，驗餘純質淨重達88.7935 公克）後，即無故
    持有之。嗣於翌日14時20分許，經警方持本院核發之搜索票
    進入上址屋內搜索，扣得顏明輝所有之第三級毒品愷他命1
    包（驗餘總淨重95.8526 公克、驗餘純質淨重共88.7935 公
    克）、供持有第三級毒品愷他命所用之K 盤及玻璃瓶各2 個
    等物，而查悉上情。
二、案經新北市政府警察局土城分局移送臺灣板橋地方法院檢察
    署檢察官偵查後起訴。
    理  由
一、查被告顏明輝所犯並非死刑、無期徒刑、最輕本刑為3 年以
    上有期徒刑之罪或高等法院管轄第一審案件，而其於準備程
    序進行中，被告先就被訴事實為有罪之陳述，經法官告知簡
    式審判程序之旨，並聽取公訴人及被告之意見後，本院認適
    宜改依簡式審判程序進行，爰裁定進行簡式審判程序，合先
    敘明。
二、上開犯罪事實，業據被告於偵訊及本院審理時均坦承不諱，
    ，並有愷他命毒品1 包、K 盤2 個及玻璃瓶2 個等物扣案可
    資佐證；又上開扣案愷他命毒品經送鑑定結果，確實含有愷
    他命成分，且驗餘純質淨重共約88.7935 公克乙節，亦有交
    通部民用航空局航空醫務中心100 年3 月10日航藥鑑字第10
    01243 號毒品鑑定書、航藥鑑字第1001243Q號毒品鑑定書各
    1 份附卷可稽（見偵查卷第45至46頁）。綜上，足徵被告上
    開不利於己之自白與事實相符，堪信為真實。本案事證明確
    ，被告持有第三級毒品純質淨重20公克以上之犯行，洵堪認
    定，應予依法論科。
三、論罪科刑部分：
    按愷他命係毒品危害防制條例第2 條第2 項第3 款所規定之
    第三級毒品，故核被告所為，係犯毒品危害防制條例第11條
    第5 項之持有第三級毒品純質淨重20公克以上罪。再被告有
    事實欄所載之前科紀錄，於96年7 月16日縮短刑期執行完畢
    ，此有前開被告前案紀錄表在卷可考，其於有期徒刑之刑執
    行完畢後，5 年內故意再犯本件有期徒刑以上之罪，為累犯
    ，應依刑法第47條第1 項之規定，加重其刑。爰審酌被告無
    視毒品對國人身心健康及社會秩序可能造成之危害，於97年
    10月間，持有數量眾多之愷他命毒品為警查獲（見偵查卷第
    47頁本院98年度訴字第2068號判決）後，竟不思悔改，再因
    持有數量非寡之愷他命毒品為警查扣，所為誠值非議，惟念
    及被告犯後於偵審中均坦承犯行，態度尚可，及持有毒品乃
    供己施用，並無證據證明有轉讓、販賣予他人之情事，兼衡
    其素行、智識程度、持有毒品之數量等一切情狀，量處如主
    文所示之刑，並諭知易科罰金之折算標準，以資懲儆。
四、末按毒品危害防制條例第18條第1 項前段所定應予沒收銷燬
    之毒品，以經查獲之第一、二級毒品為限，而毒品依其成癮
    性、濫用性及對社會危害性，共分為四級，上開條例並就製
    造、運輸、販賣、意圖販賣而持有、以非法方法使人施用、
    引誘他人施用及轉讓不同等級之毒品等行為，分別定其處罰
    ，至施用或持有第三、四級毒品，因其可罰性較低，除持有
    第三、四級毒品純質淨重20公克以上者，依98年5 月20日修
    正公佈施行之毒品危害防制條例第11條第5 項、第6 項之規
    定應處以刑責以外，其餘情形未設處罰之規定。然鑑於第三
    、四級毒品均係管制藥品，特於同條例第11條之1 明定無正
    當理由，不得擅自持有，另同條例第18條第1 項後段則規定
    查獲之第三、四級毒品，無正當理由而擅自持有者，沒入銷
    燬之。從而，依同條例第18條第1 項後段應沒入銷燬之毒品
    ，專指查獲施用或持有之第三、四級毒品未達純質淨重20公
    克者而言；倘係查獲製造、運輸、販賣、意圖販賣而持有、
    以非法方法使人施用、引誘他人施用、轉讓第三、四級毒品
    或持有純質淨重20公克以上第三、四級毒品，既屬同條例相
    關法條明文規定處罰之犯罪行為，即非該條項應依行政程序
    沒入銷燬之範圍。又同條例第19條第1 項所定「供犯罪所用
    或因犯罪所得之物」，係指犯第4 條至第9 條、第12條、第
    13條或第14條第1 項、第2 項之罪所用或所得之物，不包括
    毒品本身在內，尚不得援引為沒收第三、四級毒品之依據。
    再同條例對於查獲之製造、運輸、販賣、意圖販賣而持有、
    以非法方法使人施用、引誘他人施用、轉讓第三、四級毒品
    及持有純質淨重20公克以上第三、四級毒品之沒收，並無特
    別規定，如其行為已構成犯罪，則該毒品即屬不受法律保護
    之違禁物，應回歸刑法之適用，依刑法第38條第1 項第1 款
    之規定宣告沒收（參見最高法院96年台上字第727 號判決意
    旨）。準此，扣案之愷他命1 包（驗餘總淨重95.8526 公克
    、驗餘純質淨重共88.7935 公克）業經鑑驗屬實，已如前述
    ，前開第三級毒品愷他命之包裝袋1 只，因包覆毒品，其上
    顯留有該毒品之殘渣，因毒品難與之析離，皆屬違禁物，爰
    依刑法第38條第1 項第1 款之規定，均併予諭知沒收（鑑驗
    用罄之毒品愷他命部分，因已滅失，自無庸再為沒收之諭知
    ），公訴意旨聲請應依毒品危害防制條例第18條第1 項規定
    宣告沒收銷燬之云云，容有誤會；此外，扣案之K 盤2 個及
    玻璃瓶2 個，均屬被告所有，供持有前開愷他命毒品使用之
    物，業據其供承在卷（見本院卷第32頁背面），爰依刑法第
    38條第1 項第2 款之規定併予宣告沒收。
據上論斷，應依刑事訴訟法第273 條之1 第1 項、第299 條第1
項前段，毒品危害防制條例第11條第5 項，刑法第11條前段、第
47條第1 項、第41條第1 項前段、第38條第1 項第1 款、第2 款
，判決如主文。
本案經檢察官吳孟竹到庭執行職務。
中    華    民    國   100    年    5     月    13    日
                  刑事第九庭    法  官 鄭凱文
上列正本證明與原本無異。
如不服本判決，應於判決送達後10日內敘明上訴理由，向本院提
出上訴狀 (應附繕本) ，上訴於臺灣高等法院。其未敘述上訴理
由者，應於上訴期間屆滿後20日內向本院補提理由書「切勿逕送
上級法院」。
                                書記官 陳筱惠
中    華    民    國   100    年    5     月    13    日
附錄本案論罪科刑法條：
毒品危害防制條例第11條
持有第一級毒品者，處 3 年以下有期徒刑、拘役或新臺幣 5 萬
元以下罰金。
持有第二級毒品者，處 2 年以下有期徒刑、拘役或新臺幣 3 萬
元以下罰金。
持有第一級毒品純質淨重十公克以上者，處 1 年以上 7 年以下
有期徒刑，得併科新臺幣 1 百萬元以下罰金。
持有第二級毒品純質淨重二十公克以上者，處 6 月以上 5 年以
下有期徒刑，得併科新臺幣 70 萬元以下罰金。
持有第三級毒品純質淨重二十公克以上者，處 3 年以下有期徒
刑，得併科新臺幣 30 萬元以下罰金。
持有第四級毒品純質淨重二十公克以上者，處 1 年以下有期徒
刑，得併科新臺幣 10 萬元以下罰金。
持有專供製造或施用第一級、第二級毒品之器具者，處 1 年以
下有期徒刑、拘役或新臺幣 1 萬元以下罰金。